---
title: "L1 -- Rის და RStudioს სიკეთეები"
output: html_document
date: '2022-03-23'
---

```{r setup, include=FALSE}
knitr::opts_chunk$set(echo = TRUE)
library(magrittr)
```

## R vs GUIზე დაფუძნებული პროგრამები

- კოლაბორაცია
  - ვერსიების კონტროლი
  - კვლავწარმოებითობა 
    - გარემო
    - კოდი
    - ხელმისაწვდომობა
- მოქნილობა და კონტროლი
- პაკეტების მდიდარი ეკოსისტემა
- ახსნადობა
- ღია წყაროს სიკეთეები
  - ფართო გამოყენება
  - პროგრამული მხარდაჭერა
  - საჭიროებაზე დაფუძნებული ხშირი განახლებები, მოთხოვნას ფეხს უწყობს
  - ყველას შეუძლია წვლილი შეიტანოს პაკეტების განვითარებაში -- თუ გინდა ახალი პაკეტი/ფუნქცია/შესაძლებლობა, შეგიძლია დაამატო შენ თვითონ
- R + RSudio -- შესაძლებელს ქმნის რომ ერთ გარემოში შევასრულოთ მონაცემებთან მუშაობის სრული ციკლი:
  - მონაცემთა მოპოვება
  - მონაცემთა მომზადება
  - მონაცემთა სტატისტიკური ანალიზი
  - მონაცემთა ვიზუალიზაცია
  - მოდელირება
  - რეპორტინგი
- ინტეგრაციის პოტენციალი -- კვლევის შედეგად შექმნილი აპლიკაციის პროდუქციაში ჩაშვება ან ვებ-გვერდზე გამოქვეყნება

## RStudio -- დათვალიერება

## სავარჯიშოები
1. გადმოწერე და დააინსტალირე R (ჩვენ ვიყენებთ 4.1.2)
2. გადმოწერე და დააინსტალირე RStudio (ჩვენ ვიყენებთ 2022.02.0+443 "Prairie Trillium" Release) 
3. შექმენი სკრიპტ ფაილი და გაუშვი ეს კოდი:

```{r eval=FALSE}
library(ggplot2)

scatter <- ggplot(data=iris, aes(x = Sepal.Length, y = Sepal.Width)) 
scatter + geom_point(aes(color=Species, shape=Species)) +
  xlab("Sepal Length") +  ylab("Sepal Width") +
  ggtitle("Sepal Length-Width")
```







