---
title: "L3 -- მონაცემთა დამუშავება"
output: html_document
date: '2022-03-27'
---

```{r setup, include=FALSE}
knitr::opts_chunk$set(echo = TRUE)
```
 [დამუშავების შეჯამება](https://www.rstudio.com/wp-content/uploads/2015/02/data-wrangling-cheatsheet.pdf)

## მონაცემთა დამუშავება

* შემაჯამებელი სტატისტიკა
* არასრული მონაცემები
* apply ფუნქციები
* dplyr ფუნქციები მონაცემთა ცხრილის მანიპულაციებისთვის

### შემაჯამებელი სტატისტიკა

```{r}
library(magrittr)
dim(iris)
names(data)
class(iris)
iris %>% head()

summary(iris)
var(iris$Sepal.Length)
sd(iris$Sepal.Length)
cov(iris$Sepal.Length, iris$Sepal.Width)
cor(iris$Sepal.Length, iris$Sepal.Width)

# quick plot
plot(iris)

# factor
levels(iris$Species)
```

შეგახსენებთ განმარტებებს:

$$mean = \frac{1}{n} \Sigma_{1}^{n} (x_i)$$
$$var = \frac{1}{n} \Sigma_{1}^{n} (x_i - mean)^2 $$

$$sd = \sqrt{var}$$

$$cov(x, y) = \frac{1}{n} \Sigma_{1}^{n} (x_i - mean_x)(y_i - mean_y)$$

$$cor = \frac{cov(x, y)}{sd_x \space sd_y}$$


### გადავხედოთ მონაცემებს 

```{r}
library(dplyr)
glimpse(iris)
iris %>% tail()

#View(iris)

iris_tbl <- as_tibble(iris)
print(iris_tbl)
iris_tbl %>% class()
```

### არასრული მონდაცემები

მოვაშოროთ ზამბახების ცხრილს რამდენიმე მნიშვნელობა:

```{r}

data <- iris
rand_vec_for_NaN <- sample(1:150, 10, replace=F)
any(is.na(data))
names(data)
data$Sepal.Length[rand_vec_for_NaN] <- NaN
rand_vec_for_NA <- sample(1:150, 10, replace=F)
data$Sepal.Length[rand_vec_for_NA] <- NA
any(is.na(data$Sepal.Length))
mean(is.na(data$Sepal.Length))

library(readr)
data_loc  <- "/Users/anamamatelashvili/Documents/R_course/R_course/data/iris_missing_values.csv"
data %>% write_csv(data_loc)
```

ჩავტვირთოთ სახეშეცვლილი ზამბახების ბაზა: 
```{r}
iris_with_missing_values <- read_csv(data_loc)
spec(iris_with_missing_values)
class(iris_with_missing_values)

iris_with_missing_values %>% head()
iris_with_missing_values %>% summary()
```


შევცვალოთ ზამბახების ჯიშის სვეტის ტიპი:
```{r}
iris_with_missing_values$Species <- as.factor(iris_with_missing_values$Species)  
summary(iris_with_missing_values)
cor(iris_with_missing_values$Sepal.Length, iris_with_missing_values$Sepal.Width, use="complete.obs")
```


### არასრული მონაცემების სახეები: 

NA (Not Available) 
NaN (Not a Number) 
NaN არის NA-ს ვარიანტი მაგრამ არა პირიქით. 
Inf უსასრულო მნიშვნელობა, მიიღება 1/0 სახის ოპერაციისგან.
NA, NaN და Inf მნიშვნელობებია, აქვს სიგრძე 1.
NULL აღნიშნავს ელემენტის არარსებობას, აქვს სიგრძე 0. 

```{r}
c(1, 2, 3) / c(2, 0, 4)

c(1, 0, 3) / c(2, 0, 4)

c(1, NA, 3) / c(2, 0, 4)

c(1, NULL, 3) / c(2, 0, 4)
length(c(1, NULL, 3))
```


#### არასრული მონაცემების შევსება:
```{r}
iris_with_missing_values %>%
  mutate(Sepal.Length = replace(Sepal.Length,
                                  is.na(Sepal.Length),
                                  median(Sepal.Length, na.rm = TRUE)))


iris_with_missing_values %>% replace(is.na(.), 0) %>% summary()
```


## apply ფუნქციები

```{r}
apply(iris_with_missing_values, 1, function(row){any(is.na(row))})

lapply(iris_with_missing_values, function(x){mean(x, na.rm=T)})

sapply(iris_with_missing_values, function(x){mean(x, na.rm=T)})
class(sapply(iris_with_missing_values, function(x){mean(x, na.rm=T)}))

vapply(iris_with_missing_values, function(x){mean(x, na.rm=T)}, FUN.VALUE=numeric(1))

mapply(function(x, y){x^2+y}, x=1:4, y=4:1 )
```

 
## dplyr 5 functions

```{r}
iris_with_missing_values %>% 
  filter(Sepal.Length > 6) %>% 
  arrange(desc(Sepal.Length)) %>% 
  select(Sepal.Length, Sepal.Width) %>% 
  mutate(new_col = Sepal.Length + Sepal.Width) %>%
  summarize(mean = mean(Sepal.Length), new_col_mean = mean(new_col), n=n_distinct(Sepal.Length))
```





