---
title: "L4 -- ვიზუალიზაცია ggplot2-ით"
output: html_document
date: '2022-03-27'
---

```{r setup, include=FALSE}
knitr::opts_chunk$set(echo = TRUE)
```

## base R ვიზუალიზაცია

```{r}
library(magrittr)
library(dplyr)
plot(iris$Sepal.Length, iris$Sepal.Width, type="p", col=iris$Species)
#lapply(iris$Species, function(x){abline(lm(Sepal.Width~Sepal.Length, iris, subset = (Species == x)), col=x)})
```

## ggplot2 

[ვიზუალიზაციის შეჯამება](https://statsandr.com/blog/files/ggplot2-cheatsheet.pdf)

ggplot2 ვიზუალიზაციას უდგება სტრუქტურულად და იყენებს გრაფიკის გრამატიკას. ამ გრამატიკის ძირითადი შემადგენელი ნაწილებია: 

* მონდაცემთა ცხრილი
* ესთეტიკა aes(...) -- x, y კოორდინატები, ფერი, ზომა, გამჭვირვალობა, წირის ტიპი და სიგანე და ა.შ.
* გეომეტრია geom_... -- წერტილი, წირი, ჰისტოგრამა
* წახნაგები facet_... -- სვეტების ან სტრიქონების მიხედვით
* სტატისტიკა stat_... -- სტატისტიკური ელემენტები წარმოდგენილი გრაფიკზე
* კოორდინატები coord_... -- კოორდინატთა სისტემა, კარტეზიული, პოლარული, საზღვრები
* თემატური შტრიხები theme_... -- სხვა შტრიხები რაც მონაცემებს არ ეხება

## ggplot2 გრაფიკის ძირითადი აღნაგობა

```{r}
library(ggplot2)
#ggplot(data = <DATA>) + 
#  <GEOM_FUNCTION>(mapping = aes(<MAPPINGS>))
```


### ესთეტიკა

```{r}
ggplot(data = iris) + 
  geom_point(mapping = aes(x=Sepal.Length, y=Sepal.Width, shape=Species, size=Petal.Length, alpha=Petal.Width))
```

### გეომეტრია

```{r}
ggplot(data = iris) + 
  geom_boxplot(mapping = aes(x=Species, y=Sepal.Width))


ggplot(data = iris) + 
  geom_bar(mapping = aes(x=Sepal.Width, color=Species))


ggplot(data = iris %>% filter(Species == "setosa")) + 
  geom_point(mapping = aes(x=Sepal.Length, y=Sepal.Width)) + 
  geom_smooth(mapping = aes(x=Sepal.Length, y=Sepal.Width), se=F) 


ggplot(data = iris, aes(x=Sepal.Length, y=Sepal.Width, col=Species)) + 
  geom_point() + 
  geom_smooth(se=F) + 
  geom_smooth(aes(group=1), method="lm", se=F, linetype=2)
```

### წახნაგები

```{r}
ggplot(data = iris, aes(x=Sepal.Length, y=Sepal.Width, col=Species)) + 
  geom_point() + 
  facet_grid(Species~.)
```

### სტატისტიკა

```{r}
ggplot(data = iris, aes(x=Sepal.Length, col=Species)) + 
  geom_density() 


ggplot(data = iris, aes(x=Sepal.Length, fill=Species), kernel="rectangular") + 
  stat_density() 
```

### კოორდინატები

```{r}
ggplot(data = iris, aes(x=Sepal.Length, y=Sepal.Width, col=Species)) + 
  geom_point() + 
  facet_grid(Species~.) + 
  coord_fixed(ratio=1)


ggplot(data = iris, aes(x=Species, y=Sepal.Width)) + 
  geom_violin(scale="area") + 
  coord_flip()


ggplot(data = iris, aes(x=Sepal.Length, y=Sepal.Width, col=Species)) + 
  geom_point() + 
  facet_grid(Species~.) + 
  coord_polar()
```

### თემები

```{r}
ggplot(data = iris, aes(x=Sepal.Length, y=Sepal.Width, col=Species)) + 
  geom_point() + 
  facet_grid(Species~.) + 
  theme_bw() + 
  theme(legend.position="bottom")
```


```{r}
ggplot(data = iris, aes(x=Sepal.Length, y=Sepal.Width, col=Species)) + 
  geom_point() + 
  facet_grid(Species~.) + 
  theme_bw() + 
  theme(legend.position="bottom") + 
   labs(title ="Irises", x = "Sepal length", y = "Sepal width")
```