---
title: "L10 -- მოდელირება, ნაწილი II"
output: html_document
date: '2022-04-05'
---

```{r setup, include=FALSE}
knitr::opts_chunk$set(echo = TRUE)
```

* კატეგორიული ცვლადები 
* როცა კატეგორიული ცვლადი დამოუკიდებელია --  კოდირება
* როცა კატეგორიული ცვლადი დამოკიდებულია -- კლასიფიცაკია, ლოგისტიკური რეგრესია 
* t-test
* ANOVA

## კატეგორიული ცვლადები 

```{r}
library(tidyverse)

library(modelr)
options(na.action = na.warn)

sim2 %>% glimpse()

ggplot(sim2, aes(x, y)) + 
  geom_point()
```


```{r}
iris %>% summary()
```

დისკრეტულ ცვლადში არ შეგვეშალოს:

```{r}
mtcars %>% summary()
```

## როცა კატეგორიული ცვლადი დამოუკიდებელია -- კოდირება

```{r}
library(caret)

dummy <- dummyVars(" ~ .", data=sim2, fullRank=T)

dummy

sim2_one_hot_encoded <- data.frame(predict(dummy, newdata = sim2))
sim2_one_hot_encoded
```
```{r}
sim2_model <- lm(y~x, sim2)
sim2_model
```

```{r}
set.seed(0)
trainIndex <- createDataPartition(iris$Species, p = .7,
                                  list = FALSE,
                                  times = 1)
train <- iris[ trainIndex,]
test <- iris[-trainIndex,]

dummy <- dummyVars(" ~ .", data=train, fullRank=T)

train_one_hot_encoded <- data.frame(predict(dummy, newdata = train))

test_one_hot_encoded <- data.frame(predict(dummy, newdata = test))
test_one_hot_encoded
```

## როცა კატეგორიული ცვლადი დამოკიდებულია -- კლასიფიცაკია, ლოგისტიკური რეგრესია

$$\hat{y} = \frac{1}{1 - e^{-(a_0 + a_1 x)}}$$
```{r}
log_reg <- function(x){
  return(1 / (1 + exp(-(0 + 1 * x))))
}

ggplot(data = data.frame(x = 0), mapping = aes(x = x)) +
  stat_function(fun = log_reg) + 
  xlim(-5,5)
```

```{r}
data <- data.frame(x=-5:5, y=c(rep(0, 4), 1, 0, 0, rep(1,4)))
log_reg_model <- glm(y~x, family = binomial, 
    data = data)

log_reg_model

data_probs <- data %>% mutate(probs=predict(log_reg_model,type = "response"))

data_probs

ggplot(data_probs, aes(x=x)) +
  geom_point(aes(y = y)) +
  geom_smooth(aes(y = probs), colour = "red", size = 1, se=F) 

data_preds <- data_probs %>% mutate(pred = as.integer(probs >= .5))

ggplot(data_preds, aes(x=x)) +
  geom_point(aes(y = y)) +
  geom_point(aes(y = pred), colour = "red", size = 1, se=F) 
```

### კლასიფიკაციის მოდელის შეფასება

```{r}
conf_matrix <- confusionMatrix(as.factor(data_preds$pred), as.factor(data_preds$y), positive="1") 
conf_matrix
names(conf_matrix)
conf_matrix$table
```

$$acc = \frac{tp + tn}{all}$$

$$precision = Pos Pred Value = \frac{tp}{tp + fp}$$

$$recall = sensitivity = \frac{tp}{tp + fn}$$

```{r}
# Load the data
set.seed(0)
trainIndex <- createDataPartition(iris$Species, p = .7,
                                  list = FALSE,
                                  times = 1)
train <- iris[ trainIndex,]
test <- iris[-trainIndex,]

library(nnet)

model <- nnet::multinom(Species ~., data = train)

summary(model)

predicted.classes <- model %>% predict(test)
head(predicted.classes)

mean(predicted.classes == test$Species)

conf_matrix <- confusionMatrix(as.factor(predicted.classes), as.factor(test$Species)) 
conf_matrix
names(conf_matrix)
conf_matrix$table
```

## t-test

```{r}
sepal_length_mean <- iris$Sepal.Length %>% mean()
sepal_length_mean

t.test(iris %>% dplyr::filter(Species == "setosa") %>% `[[`("Sepal.Length"), mu=sepal_length_mean)

t.test(iris %>% dplyr::filter(Species == "setosa") %>% `[[`("Sepal.Length"), iris %>% dplyr::filter(Species == "versicolor") %>% `[[`("Sepal.Length"), mu=0)
```

## ANOVA

```{r}
one_way <- aov(Sepal.Length ~ Species, data = iris)
one_way %>% summary()

diamonds %>% summary

two_way <- aov(price ~ cut + clarity, data = diamonds)
two_way %>% summary()

interaction <- aov(price ~ cut * clarity, data = diamonds)
interaction %>% summary()
```
