---
title: "L11 -- მოდელირება, ნაწილი III"
output: html_document
date: '2022-04-05'
---

```{r setup, include=FALSE}
knitr::opts_chunk$set(echo = TRUE)
```

* ფაქტორების ანალიზი
    + PCA
    + Maximum Likelihood
* Multilevel linear regression 

## ფაქტორების ანალიზი


```{r}
library(tidyverse)
library(modelr)
library(corrplot)
iris %>% filter(Species == "setosa") %>% select(-Species) %>% cor() %>% corrplot()

mtcars %>% cor() %>% corrplot(method = 'ellipse', type = 'lower', diag = FALSE)
```

პოტენციური წრფივი დამოკიდებულება ცვლადებს შორის. 

```{r}
sim1_extended <- sim1 %>% mutate(twice_x = 2 * x)
sim1_extended
lm(y~x+twice_x, data=sim1_extended)
```

ფაქტორების ანალიზი  
* გვეხმარება გამოვყოთ მთავარი ფაქტორები რაც ახდებს გავლენას მონაცემების ცვალებადობაზე. შედეგად: 
    + ვიპოვით წრფივ დამოკიდებულებებს 
    + შევამცირებთ მონაცემების განზომილებას 
* ფაქტორები შედგებიან არსებული ცვლადების კომბინაციებისგან

### PCA -- principal component analysis

```{r}
mtcars_pca <- prcomp(mtcars[,c(1:7,10,11)], center = TRUE,scale. = TRUE)

mtcars_pca %>% summary()

iris_pca <- prcomp(iris[,1:4], center = TRUE,scale. = TRUE)

iris_pca %>% summary()
```

```{r}
library(devtools)
install_github("vqv/ggbiplot")
library(ggbiplot)

ggbiplot(mtcars_pca)
mtcars_country <- c(rep("Japan", 3), rep("US",4), rep("Europe", 7),rep("US",3), "Europe", rep("Japan", 3), rep("US",4), rep("Europe", 3), "US", rep("Europe", 3))
ggbiplot(mtcars_pca,ellipse=TRUE, groups=mtcars_country)

ggbiplot(iris_pca)
ggbiplot(iris_pca,ellipse=TRUE, groups=iris$Species)
ggbiplot(iris_pca,ellipse=TRUE,choices=c(3,4))
```

### Maximum likelyhood factor analysis

```{r}
iris_factors <- factanal(iris[, 1:4], factors = 1)

iris_factors

1 - apply(iris_factors$loadings^2,1,sum)
```

```{r}
mtcars_factors <-  factanal(mtcars[,c(1:7,10,11)], factors=4)
mtcars_factors
```

$$\Sigma = \Lambda \Lambda^T + \Psi$$

```{r}
Lambda <- mtcars_factors$loadings
Psi <- diag(mtcars_factors$uniquenesses)
S <- mtcars_factors$correlation
Sigma <- Lambda %*% t(Lambda) + Psi

S - Sigma 
```


## Multilevel linear regression 

```{r}
library(lme4)

iris_lin <- lm(Petal.Length ~ Petal.Width, data=iris)
iris_lin$coefficients[2]

ggplot(iris, aes(x=Petal.Width)) +
  geom_point(aes(y = Petal.Length)) +
  facet_grid(.~Species) +
  geom_abline(intercept = iris_lin$coefficients[1], slope = iris_lin$coefficients[2])

iris_multilevel1 <- lmer(Petal.Length ~ (1) + (Petal.Width|Species), data=iris, REML=FALSE)
iris_multilevel1

coef(iris_multilevel1)$Species[2,]

ggplot(iris %>% filter(Species == "setosa"), aes(x=Petal.Width, y = Petal.Length)) +
  geom_point() +
  geom_abline(intercept = coef(iris_multilevel1)$Species[1,2], slope = coef(iris_multilevel1)$Species[1,1])

ggplot(iris %>% filter(Species == "versicolor"), aes(x=Petal.Width, y = Petal.Length)) +
  geom_point() +
  geom_abline(intercept = coef(iris_multilevel1)$Species[2,2], slope = coef(iris_multilevel1)$Species[2,1])

ggplot(iris %>% filter(Species == "virginica"), aes(x=Petal.Width, y = Petal.Length)) +
  geom_point() +
  geom_abline(intercept = coef(iris_multilevel1)$Species[3,2], slope = coef(iris_multilevel1)$Species[3,1])
```






